【裁判字號】    97,小上,15
【裁判日期】    980423
【裁判案由】    清償借款
【裁判全文】
臺灣高雄地方法院民事判決              97年度小上字第15號
上  訴  人  甲○○
訴訟代理人  丙○○
被上 訴 人  中國信託商業銀行股份有限公司
法定代理人  乙○○
上當事人間請求清償借款事件，上訴人不服本院鳳山簡易庭於民
國96年11月8 日所為96年度鳳小字第3006號判決，提起上訴，被
上訴人並減縮訴之聲明，本院於民國98年4 月9 日言詞辯論終結
，判決如下：
    主  文
上訴駁回。
原判決所命上訴人給付之金額減縮為上訴人應給付被上訴人新臺
幣肆萬捌仟參佰零伍元，及自民國九十六年三月二十四日起至清
償日止，按年息百分之二十計算之利息。
第一審及第二審訴訟費用新臺幣貳仟伍佰元由上訴人負擔。
    事實及理由
壹、程序部分：
一、本件上訴人經合法通知，未於言詞辯論期日到場，核無民事
    訴訟法第386 條所列各款情形，爰依被上訴人之聲請，由其
    一造辯論而為判決。
二、按第二審訴之變更或追加，非經他造同意，不得為之，但擴
    張或減縮應受判決事項之聲明者，不在此限，民事訴訟法第
    446 條第1 項、第255 條第1 項第3 款分別定有明文。被上
    訴人原起訴時，聲明請求上訴人應給付新臺幣（下同）5 萬
    344 元，及自民國96年3 月23日起至清償日止，按年利率20
    ％計算之利息，暨每月300 元之違約金。嗣於本院98年4 月
    9 日言詞辯論期日，表示同意扣除95年4 月、5 月分別為65
    8 元協商期間之利息共1,316 元，及上訴人已經繳納1 期之
    協商款723 元，並捨棄上開違約金之請求，而聲明為請求上
    訴人給付4 萬8,305 元，及自96年3 月24日起至清償日止按
    年息20％計算之利息（見本院98年4 月9 日言詞辯論筆錄）
    ，核屬減縮應受判決事項之聲明，與上開法條規定相合，應
    予准許。
三、按對於小額程序之第一審裁判，得上訴或抗告於管轄之地方
    法院，然非以其違背法令為理由，不得為之，民事訴訟法第
    436 條之24第1 項、第2 項定有明文。而上訴狀應記載上訴
    理由，表明下列各款事項：(一)原判決所違背之法令及其具體
    內容。(二)依訴訟資料可認為原判決有違背法令之具體事實，
    同法436 條之25亦有明定。又所謂判決違背法令，乃指判決
    不適用法規或適用不當，為同法第468 條所明定，並為小額
    事件之上訴程序所準用（民事訴訟法第436 條之32第2 項參
    照）。因此，判決如有可適用之法規而消極的不予適用，或
    不應適用之法規而積極的誤為適用等情形，且經上訴人對第
    一審判決如何違背法令，為具體之指摘，即應認其上訴為合
    法。本件上訴人主張原審判決有：(1)被上訴人未依法以書狀
    記載其所用之攻擊防禦方法暨對上訴人聲明並攻擊防禦方法
    之陳述，提出於法院，且以繕本或影本通知上訴人；(2)當事
    人聲明之證據，法院未予調查；及(3)未讓當事人就訴訟關係
    為事實上及法律上之陳述等違背法令事由。經查：
（一）關於第(1)項上訴理由，本件被上訴人係先聲請本院發支付
      命令，經上訴人收受該支付命令之送達後，於20日之法定
      期間提出異議，此有支付命令聲請狀、異議狀、本院96年
      度促字第74870 號支付命令及送達證書附於原審卷可按，
      該支付命令因經上訴人合法異議，依民事訴訟法第519 條
      第1 項規定，以被上訴人支付命令之聲請，視為起訴，則
      該支付命令聲請狀即屬於被上訴人之起訴狀，自無須另製
      作起訴狀送達於上訴人。上訴人主張被上訴人有未另行起
      訴並送達繕本之違背法令云云，顯有誤會。
（二）按事實審法院審理訴訟之方式，民事訴訟係採直接審理主
      義，除法律別有規定外，法院須以自行調查證據所得之訴
      訟資料，經當事人之言詞辯論，始得本於辯論之結果，為
      判決之基礎。又當事人聲明之證據，法院應為調查，但就
      其聲明之證據中認為不必要者，不在此限，民事訴訟法第
      286 條定有明文。故除有法定例外情形外，如事實審法院
      未就當事人提出之證據為調查，並經當事人為適當之辯論
      ，或未調查當事人聲明之必要證據，遽行判決，自有判決
      違背法令或不適用法則之違法。本件上訴人主張原審判決
      未就其聲明之證據為調查，亦未讓其就訴訟關係為事實上
      及法律上之陳述，有判決違背法令之情，經本院當庭勘驗
      原審辯論期日審理情形，略為：(1)、原審詢問被上訴人（
      即原審原告）訴之聲明及事實理由，被上訴人（即原審被
      告）訴訟代理人答稱如支付命令聲請狀(2)、原審問上訴人
      是否有積欠信用卡款項，上訴人訴訟代理人答稱對。(3)、
      原審問被上訴人主張依據及證據，被上訴人答稱如書狀。
      (4)、原審問上訴人有何答辯或證據提出，上訴人訴訟代理
      人答稱「有，被上訴人未依金管會決議，未扣除上訴人在
      協商期間的利息」，原審表示這部分去向金管會提出申訴
      即宣示判決。(5)、原審於宣示判決後則與上訴人討論後續
      處理方式。此有本院97年10月13日勘驗筆錄在卷可稽（見
      本院卷第72頁）。關於上訴人陳稱有被上訴人有違反金管
      會決議之情事，未扣除上訴人在協商期間之利息部分，並
      未予調查，亦未說明無調查必要性之理由，且未予當事人
      為事實上及法律上之陳述，旋即當庭宣示判決，依上說明
      ，即有判決不適用法則之違法。是本件上訴人執此為由，
      提起上訴，於法有據。
貳、實體部分：
一、被上訴人起訴主張：上訴人向被上訴人申請信用卡使用，惟
    迄至96年3 月22日止，尚有5 萬344 元之消費款未清償，爰
    依信用卡契約之法律關係，聲明請求上訴人給付5 萬344 元
    ，及自96年3 月23日起至清償日止，按年利率20％計算之利
    息，暨每月300 元之違約金。
二、上訴人未於言詞辯論期日到庭，據其之前到庭之陳述，則以
    ：上訴人雖有向被上訴人申請信用卡使用，並積欠上開消費
    款，惟上訴人前於95年間曾依銀行公會無擔保債務協商機制
    ，與最大債權銀行即國泰世華商業銀行股份有限公司（下稱
    國泰世華銀行）達成協議，並已經繳付2 期款項，至95年9
    月29日始宣告毀諾，當時被上訴人亦屬債權銀行之一，應有
    受到該款項之分配，自應扣除。且依行政院金融管理委員會
    之決議，債務人與債權人協商之日起至協商成功之日止，應
    停止對債務人計息及違約金，故被上訴人尚應將該協商期間
    之利息及違約金扣除等語，資為抗辯。並聲明，駁回原告之
    訴。
三、原審經審理結果，准被上訴人全部請求。上訴人提起上訴，
    雖未於言詞辯論期日到庭，但依其先前陳述，除仍為上開抗
    辯外，並於本院聲明：(一)原判決廢棄。(二)被上訴人在第一審
    之訴駁回。被上訴人則於言詞辯論期日減縮原起訴之聲明為
    ：上訴人應給付被上訴人4 萬8,305 元，及自96年3 月24日
    起至清償之日止，按年息百分之20計算之利息。並聲明：上
    訴駁回。
四、本件上訴人前於92年12月12日向被上訴人申請信用卡使用，
    約定上訴人得選擇以循環信用方式繳款，於當期繳款截止日
    前，將最低應繳金額以上款項繳付被上訴人，上訴人就未付
    款項得延後付款，並就該帳款之餘額以年息百分之20計算至
    該筆帳款結清之日止。而迄至96年3 月22日止，上訴人尚積
    欠簽帳消費款共4 萬8,305 元之事實，業據被上訴人提出上
    訴人所不爭執之信用卡申請書、信用卡約定條款、上訴人信
    用卡轉呆帳資料附卷可憑（見原審卷第6-8 頁），且為上訴
    人所不爭執（見本院卷第71頁）。惟上訴人辯稱曾參與95年
    銀行公會無擔保債務協商機制，與最大債權銀行即國泰世華
    銀行達成協議，除被上訴人減縮請求之1 期款項外，尚有繳
    納另1 期款項後始告毀諾，被上訴人亦為參與協商之債權銀
    行，應已受領繳付之分配款一情，經本院向國泰世華銀行函
    詢結果，覆稱上訴人於95年參與銀行公會無擔保協商機制，
    期間僅繳付1 期款項，金額為9,452 元，分配與被上訴人之
    金額為723 元等語，有國泰世華銀行98年2 月5 日民事陳報
    狀及檢附上訴人還款帳號000000000000 00 號之還款交易紀
    錄、各參與協商之債權銀行分配表在卷足據（見本院卷第10
    3-105 頁）。上訴人雖辯稱尚有繳納另1 期款項，於本院97
    年10月13日準備程序時，並表示可提供郵局匯款資料供本院
    調查，但迄至言詞辯論終結仍未提出。是上訴人辯稱有繳付
    另1 期協商款項云云，尚嫌無據。
五、綜上所述，被上訴人本於信用卡契約之法律關係，經扣除上
    訴人95年4 月、5 月分別為658 元協商期間之利息共1,316
    元，及上訴人已經繳納1 期之協商分配款723 元，而請求上
    訴人給付減縮後之金額即4 萬8,305 元，及自96年3 月24日
    起至清償日止，按年息百分之20計算之利息，為有理由，應
    予准許。原審判命上訴人如數給付，並依職權宣告假執行，
    於法並無違誤。上訴意旨指摘原判決不當，求予廢棄改判，
    為無理由，應予駁回。
六、本件事證已明，兩造其餘訴訟上之攻防，核與判決結果不生
    影響，無庸逐一論述，併此敘明。
七、據上論結，本件上訴為無理由，依民事訴訟法第436 條之32
    第1 項、第2 項、第450 條、第79條、第436 條之19第1 項
    ，判決如主文。
中    華    民    國    98    年    4     月    23    日
                  民事第三庭  審判長法  官  朱玲瑤
                                    法  官  藍家慶
                                    法  官  李嘉益
以上正本證明與原本無異。
本件不得再上訴。
中    華    民    國    98    年    4     月    24    日
                                    書記官  陳瓊芳


司法院資訊處製作；財團法人民間司法改革基金會備份。
